【裁判字號】    98,交聲,1464
【裁判日期】    981225
【裁判案由】    違反道路交通管理處罰條例聲明異議
【裁判全文】
臺灣士林地方法院交通事件裁定        98年度交聲字第1464號
原處分機關  臺北市交通事件裁決所
異  議  人
即受處分人  甲○○
                      樓
上列異議人即受處分人因違反道路交通管理處罰條例案件，對於
臺北市交通事件裁決所民國98年10月22日所為之處分（北市裁罰
字第裁22-ZAQ087503號）不服，聲明異議，本院裁定如下：
    主  文
異議駁回。
    理  由
一、按汽車行駛於應繳費之公路、橋樑、隧道或輪渡，不依規定
    繳費者，處汽車所有人或駕駛人新臺幣（下同）3,000 元以
    上6,000 元以下罰鍰，並追繳欠費，道路交通管理處罰條例
    第27條第1 項定有明文。
二、原處分意旨略以：異議人即受處分人甲○○所有車牌號碼6R
    -1953 號自小客車於民國98年4 月14日下午2 時59分許，在
    泰山收費站（第9 車道），經警舉發「汽車行駛於應繳費之
    公路不依規定繳費」之違規，爰依道路交通管理處罰條例第
    27條第1 項規定，裁處罰鍰5,000 元。
三、聲明異議意旨略以：伊於上開時地，因ETC 機器故障，未能
    自行扣款，通行費催繳通知單雖已寄存於內湖郵局，但伊卻
    未得知此事，致被處以5,000 元之罰鍰，此已與政府設立ET
    C 車道係為節能減碳、增進交通流暢之本意相違，伊並非故
    意逃避或漠視通行費之欠費，因此聲明異議云云。
四、經查：
  (一)按處理違反道路交通管理事件，有關文書送達之程序，依行
    政程序法之規定，違反道路交通管理事件統一裁罰基準及處
    理細則第5 條定有明文。復按送達，於應受送達人之住居所
    、事務所或營業所為之；於送達處所不獲會晤應受送達人時
    ，得將文書付與有辨別事理能力之同居人、受僱人或應送達
    處所之接收郵件人員；送達不能依前二條規定為之者，得將
    文書寄存送達地之地方自治或警察機關，並做送達通知書兩
    份，一份黏貼於應受送達人住居所、事務所、營業所或其就
    業處所門首，另一份交由鄰居轉交或置於該送達處所信箱或
    其他適當位置以為送達；前項情形，由郵政機關為送達者，
    得將文書寄存於送達地之郵政機關，行政程序法第72條第1
    項前段、第73條第1 項、第74條第1 項、第2 項分別定有明
    文。
  (二)本件繳費通知單已由遠通電收公司送達至異議人之戶籍地、
    車籍地，亦即臺北市○○區○○路1 段737 巷50弄5 號，但
    因未獲會晤本人，亦無受領之同居人、受僱人或應送達處所
    之接收郵件人員而送達不到，遂於98年5 月11日將通知書寄
    存於臺北內湖文德郵局，並作送達通知書2 份，1 份黏貼於
    應受送達人即異議人住居所門首，另1 份置於送達處所信箱
    或其他適當位置為寄存送達等節，有前揭遠通電收公司辦理
    電子收費業務送達證書影本、異議人個人基本資料查詢結果
    、證號查詢汽車駕駛人附卷可稽（見本院卷第11頁、第14頁
    、第15頁）。依照上開意旨，堪認本件補繳通知單已合法送
    達異議人。又異議人未於補繳期限內繳納，由警於舉發通知
    單內載明到案日期後，逕行舉發異議人有「汽車行駛於應繳
    費之公路不依規定繳費（無e 通機或其他問題致未完成扣款
    ）」之違規，並將舉發通知單送達至異議人前揭戶籍地，但
    亦因未獲會晤本人，亦無受領之同居人、受僱人或應送達處
    所之接收郵件人員而送達不到，遂於98年7 月2 日將通知書
    寄存於臺北內湖文德郵局，並作送達通知書2 份，1 份黏貼
    於應受送達人住居所門首，另1 份置於送達處所信箱或其他
    適當位置為寄存送達乙情，亦有前揭舉發通知單之送達證書
    存卷可查（見本院卷第16頁），足認該舉發通知單亦已合法
    送達異議人，異議人辯以未曾收受補繳通行費之通知單為由
    ，否認本件送達之合法性云云，自無足取。是原處分機關基
    此裁處異議人罰鍰，即無違誤。
  (三)異議人雖辯稱：政府設立ETC 車道之本意無非節能減碳、增
    進交通流暢，如對此有高額之罰鍰，豈不與ETC 設立本意相
    違，伊並非刻意不繳納費用云云，惟高速公路收費站，除一
    般設有專人收費之車道外，尚有無人收費之電子收費車道，
    裝設電子收費系統之駕駛人確可能因一時疏忽或系統故障等
    情形而未能正常扣繳通行費用，此顯與於專人收費車道故不
    繳交通行費之情形有異，如均逕依道路交通管理處罰條例第
    27條第1 項科處罰鍰，於不可歸責於駕駛人之情形，恐對使
    用電子收費系統之駕駛人失之過苛，是公路法第24條乃特別
    明文將徵收通行費之作業程序、收費方式等事項授權由公路
    主管機關訂立「公路通行費徵收管理辦法」、「交通部臺灣
    區○道○○○路局電子收費申裝及欠費追繳作業注意事項」
    ，對於裝設電子收費系統之駕駛人，未能於行駛通過應繳費
    公路之當時即時扣款者，於該注意事項第13點、第17點特別
    增設尚應踐行「製發補繳通行費及作業處理費通知單」之程
    序，亦即明文規定除應將該駕駛人車輛之車種、牌照號碼、
    通行時間、地點、行駛方向等予以記錄並照相或錄影存記外
    ，並應於查明車籍資料後，製發「補繳通行費及作業處理費
    通知單」，通知駕駛人應依「補繳通行費及作業處理費通知
    單」所列金額及繳費期限完成補繳通行費並加收作業處理費
    用，逾補繳期限截止日未繳納者，方可依法舉發。而異議人
    既經合法通知補繳通行費，仍未於補繳期限完成補繳，始遭
    舉發裁處，自難謂有何違法之處，是其所辯高額罰鍰與設立
    ETC 之本意有違，亦非刻意逃避繳納通行費云云，要無可採
    。
五、綜上所述，本件異議人確於前揭時、地，駕駛車牌號碼6R-1
    953 號之自小客車，有「汽車行駛於應繳費之公路不依規定
    繳費」之違規事實，堪以認定。原處分機關依道路交通管理
    處罰條例第27條第1 項之規定，就異議人前揭違規行為，裁
    處罰鍰5,000 元，核無違誤，本件聲明異議為無理由，應予
    駁回。
據上論斷，應依道路交通案件處理辦法第19條，裁定如主文。
中    華    民    國    98    年    12    月    25    日
                        交通法庭法  官  劉育琳
以上正本證明與原本無異。
如不服本裁定應於裁定送達後 5日內向本院提出抗告狀。
                                書記官  朱宮瑩
中    華    民    國    98    年    12    月    25    日


司法院資訊處製作；財團法人民間司法改革基金會備份。
